【裁判字號】    96,交聲,2067
【裁判日期】    970109
【裁判案由】    交管條例聲異
【裁判全文】
臺灣板橋地方法院交通事件裁定        96年度交聲字第2067號
原處分機關  交通部公路總局臺北區監理所
異  議  人
即受處分人  甲○○
                      樓
上列異議人即受處分人因違反道路交通管理處罰條例案件，對於
交通部公路總局臺北區監理所民國96年12月17日北監自裁字裁
40-C00000000號裁決書所為之處分，聲明異議，本院裁定如下：
    主  文
異議駁回。
    理  由
一、原處分意旨略以：異議人即受處分人甲○○於民國96年10月
    23日8 時45分許，將其駕駛之車號2021-EV 號自用小客車停
    放於位於臺北縣樹林市○○街87號對面之身心障礙專用停車
    位時，因異議人未依規定於小客車擋風璃明顯處置放專用停
    車位識別證，車牌亦非身心障礙者專用車輛牌照之違規行為
    ，經警依法施吊、舉發，嗣異議人於96年11月7 日提出申訴
    ，經原舉發機關函覆仍認異議人違規屬實，爰依道路交通管
    理處罰條例第56條第1 項第10款之規定，以於身心障礙專用
    停車位違規停車之違規事由，裁處異議人罰鍰新臺幣（下同
    ）1200元等語。
二、異議意旨略以：異議人有身心障礙手冊和停車證照，為何被
    拖吊，異議人有身心障礙，已很難過，又沒犯法，為何不能
    消單，當初考駕駛執照時沒有這個法規，身心障礙者都不知
    自己的權利，而且本人當初在辦停車證時也沒有看到什麼法
    規，為何停車在普通停車格就可以繳費消單，但這卻不行云
    云。
三、按汽車駕駛人停車時，有於身心障礙專用停車位違規停車之
    情形，處駕駛人新臺幣600 元以上1200元以下罰鍰，道路交
    通管理處罰條例第56條第1 項第10款定有明文。次按身心障
    礙保護法第48條第2 項規定：身心障礙者專用停車位之設置
    地點、空間規劃、使用方式、識別證明之核發及違規佔用之
    罰則等由中央主管機關會同交通、營建等相關單位定之。而
    依據身心障礙保護法第48條第2 項授權訂定之「身心障礙者
    專用停車位設置管理辦法」，其第6 條第1 項至第3 項規定
    ：「身心障礙者本人或同一戶籍之家屬一人得申請身心障礙
    者專用停車位識別證明（以下簡稱專用停車位識別證明）」
    、「前項證明包括身心障礙者專用停車位識別證（以下簡稱
    專用停車位識別證），及身心障礙者專用車輛牌照（以下簡
    稱專用牌照）」、「申請專用停車位識別證明者，應就專用
    停車位識別證或專用牌照擇一申請」。同辦法第9 條第1 項
    復明定：使用身心障礙者專用停車位者，除掛有專用牌照之
    車輛外，應將專用停車位識別證置於汽車擋風玻璃明顯處或
    黏貼於機車車首，以供查核檢驗。同辦法第12條第3 項亦規
    定：掛有專用牌照之車輛，由身心障礙者本人使用或乘載身
    心障礙者本人時，得使用身心障礙者專用停車位。再根據以
    上之規定，身心障礙保護法之主管機關內政部亦函釋稱：「
    查身心障礙者專用停車位設置管理辦法第9 條第1 項規定『
    使用身心障礙者專用停車位者，應將專用停車位識別證置於
    汽車擋風玻璃明顯處或黏貼於機車車首，以供查核驗證』，
    又第12條規定『專用停車位識別證應由身心障礙者本人親自
    持用或家屬乘載身心障礙者本人時持用。前項家屬如未乘載
    身心障礙者本人時，不得使用專用停車位識別證』，同辦法
    第14條第1 項亦規定『違規佔用路邊停車場專用停車位者，
    由警察機關依道路交通管理處罰條例第56條規定辦理』；是
    以有關使用身心障礙者專用停車位者，應將專用停車位識別
    證置於汽車擋風玻璃明顯處或黏貼於機車車首以供查核驗證
    ，對於違規者當依道路交通管理處罰條例相關規定辦理」等
    語，有內政部90年12月11日台內社字第9036856 號函在卷
    可稽。是道路交通管理處罰條例第56條第1 項第10款規定之
    「違規停車」，包括非身心障礙者將車停於身心障礙專用停
    車位，以及雖係身心障礙者，惟其未領有專用停車位識別證
    明，或其領有專用停車位識別證明之專用停車位識別證，惟
    未將該識別證置於汽車擋風玻璃明顯處或黏貼於機車車首，
    以致立即無法查驗核對等情形，均屬之。又上揭「身心障礙
    者專用停車位設置管理辦法」，經內政部、交通部於88年6
    月16日以臺內社字第8880949 號令、交路發字第8819號
    令會銜訂定發布，最近一次係於91年12月13日修正公布，已
    行之有年，屬所有車輛駕駛人共同應遵守之規定，道路使用
    之人（包含身心障礙之用路人），自不得以不知該等規定冀
    求免罰。
四、經查：
    (一)異議人於民國96年10月23日8 時45分許，將其駕駛之車號
      2021-EV 號自用小客車停放於位於臺北縣樹林市○○街87
      號對面之身心障礙專用停車位時，因該車擋風璃明顯處並
      未有專用停車位識別證，該車車牌亦非身心障礙者專用車
      輛牌照之違規行為，經警拖吊、舉發之事實，有北縣警交
      字第C00000000 號舉發違反道路交通管理事件通知單影本
      1 份、原舉發機關臺北縣政府警察局樹林分局96年11月21
      日北縣警樹交裁字第0960033591號函影本在卷可證，由異
      議人申訴及異議理由亦可見異議人對於其上開小客車所懸
      掛之車牌非專用車牌，且當時其車擋風璃明顯處並未置有
      任何專用停車位識別證之事實，亦不爭執，則無論異議人
      是否另申請有專用停車位識別證（查：異議人自稱有辦「
      停車證」，惟依卷附資料，其僅提出過駕駛執照、行車執
      照、殘障手冊），揆諸前揭說明，異議人上揭將其車停於
      身心障礙專用停車位之行為應屬違規停車無疑，應依該條
      款規定處罰，此不因異議人是否另領有專用停車位識別證
      而有異，而異議人前揭所辯，均無解於其有上開違規事實
      之認定，均無足取。
    (二)綜上，異議人於身心障礙專用停車位違規停車之違規行為
      ，事證明確，其違規事實堪以認定，原處分機關依據道路
      交通管理處罰條例第56條第1 項第10款、違反道路交通管
      理事件統一裁罰基準表所定之違規級距，對受處分人裁處
      罰鍰1200元，核無不當。本件異議為無理由，應予駁回。
五、依道路交通管理處罰條例第87條第2 項、道路交通案件處理
    辦法第19條，裁定如主文。
中    華    民    國    97    年    1     月    9     日
                      臺灣板橋地方法院交通法庭
                              法  官    王復生
上列正本證明與原本無異。
如不服本裁定，應於裁定送達後五日內敘明抗告理由，向本院提
出抗告狀。
                              書記官    陳秀慧
中    華    民    國    97    年    1     月    9     日


司法院資訊處製作；財團法人民間司法改革基金會備份。
